---
title: "C50"
author: "データサイエンス関連基礎調査WG"
date: "`r Sys.Date()`"
output:   
  word_document:
    toc: yes
    toc_depth: '3'
    fig_width: 6
    fig_height: 3
---

```{r setup, include=FALSE}
knitr::opts_chunk$set(echo = TRUE)
if (!require(C50)) install.packages('C50')
```

## パッケージの概要

C50パッケージではC5.0アルゴリズムを用いた決定木モデルを使用できます。

## 参考URL

公式ドキュメント <https://cran.r-project.org/web/packages/C50/C50.pdf>

## 使用例：irisデータの分類

irisデータを用いて、がく弁・花弁の長さ・幅の情報からアヤメを分類するモデルをC50パッケージを用いて構築します。

### irisデータセットを読み込む

irisデータを読み込み、データの先頭を表示します。

-   Sepal.Length：がく弁の長さ
-   Sepal.Width：がく弁の幅
-   Petal.Length：花弁の長さ
-   Petal.Width：花弁の幅

アヤメの種類はsetosa(1)、versicolor(2)、virginica(3)の3種類です。

```{r}
data(iris)
head(iris)
```

### irisデータの構造

irisデータの各種構造を確認します。

```{r}
str(iris)
```

また、データを散布図にプロットして確認します。

```{r}
plot(iris, col=c(2, 3, 4)[iris$Species])
```

### モデル構築

irisデータをモデル生成のための訓練データと、モデル評価のためのテストデータに分割します。データ割合は訓練データを7割、テストデータを3割とします。確認のため、データサイズを出力します。

```{r}
# 再現性のためにシードを設定
set.seed(123)

# データの分割
sample_indices <- sample(1:nrow(iris), 0.7 * nrow(iris))  
train_data <- iris[sample_indices, ]
test_data <- iris[-sample_indices, ]

# データサイズの確認
c(nrow(iris), nrow(train_data), nrow(test_data))
```

モデルを生成します。

```{r}
model <- C5.0(
  x = train_data[-5], 
  y = train_data$Species, 
)
```

モデルのサマリを表示します。

```{r}
summary(model)
```

plot関数を用いると、決定木の様子が可視化されます。

```{r}
plot(model)
```

構築したモデルを使用して予測を行います。

```{r}
res <- predict(model, test_data[-5])
```

結果を確認します。予測が概ねあっていることが分かります。

```{r}
(table(res, test_data$Species))
```
