---
title: "crosstable"
author: "データサイエンス関連基礎調査WG"
date: "`r Sys.Date()`"
format:
  html:
  #docx:
    toc: true
    toc-depth: 3
    fig-width: 6
    fig-height: 5
editor: 
  markdown: 
    wrap: 72
---

```{r setup, include=FALSE, output=FALSE}

# コード例に使用するデフォルト以外のパッケージを列挙する
pkgs <- c('crosstable', 'systemfonts')

# install packages
for (pkg in pkgs){
  if (!(pkg %in% installed.packages())){
    install.packages(pkg)
  }
}

```

## パッケージの概要

crosstableは、クロス集計表を作成するためのツールです。複数の変数に基づいてデータを集計し、頻度等を表示します。このパッケージを使用すると、変数間の関係を簡単に分析でき、データの要約を視覚化することができます。

```{r crosstable, include=FALSE, output=FALSE}
require(crosstable)

```

## 使用するデータ

クロス集計表を作成するにあたり、ここでは当パッケージに含まれるデータセットのmtcars2を使用するものとします。mtcars2はR標準のデータセットであるmtcarsに対して次の修正を加えたデータセットです。なお、mtcarsは1974年に発行されたMotor
Trend US
Magazineに基づき32台の異なる自動車についての情報を収めたものです。

-   各列にラベル（説明）を追加
-   rownamesを新たな列「model」としてデータフレームの一部にする
-   gear（ギア数）と cyl（シリンダー数）をカテゴリカル変数として扱う
-   vs（エンジンの種類）とam（トランスミッション）を文字列型に変換し、カテゴリデータとして扱う

```{r mtcars2, warning=FALSE}

head(mtcars)
head(mtcars2)

```

## クロス集計表の作成

まずはcrosstable関数に他の引数を何も設定せずにmtcars2をそのまま入れてみます。このままではよくわかりません。

```{r crosstable_1, warning=FALSE}

crosstable(mtcars2)

```

次に、wt（車の重量）とcyl（シリンダー数）について、vs（エンジンの種類）ごとに集計してみます。なお、vs（エンジンの種類）はstraight（直列エンジン）とvshaped（V型エンジン）の２通りです。

```{r crosstable_2, warning=FALSE}

crosstable(mtcars2, c(wt, cyl), by=vs)

```

なお、as_flextable関数を使うと、クロス集計表がflextableオブジェクトに変換され、整った見やすい表になります。

```{r crosstable_3, warning=FALSE}

crosstable(mtcars2, c(wt, cyl), by=vs) %>% as_flextable()

```

出力された集計表から、wt（車の重量）について次のことがわかります。vshapedはstraightよりも重い車が多く、またばらつきが大きいようです。

-   Min / Max: 
    *   straight:車の重さは1.5〜3.5千ポンド 
    *   vshaped: 車の重さは2.1〜5.4千ポンド 
-   Med [IQR]（中央値と四分位範囲）: 
    *   straight:中央値は2.6千ポンド、四分位範囲は\[2.0, 3.2\]千ポンド 
    *   vshaped:中央値は3.6千ポンド、四分位範囲は\[3.2, 3.8\]千ポンド 
-   Mean(std)（平均値と標準偏差）: 
    *   straight:平均値は2.6千ポンド、標準偏差は0.7千ポンド
    *   vshaped:平均値は3.7千ポンド、標準偏差は0.9千ポンド 
-   N(NA)（データ数と欠損値数）: 
    *   straight: データ数は14件、欠損値は0
    *   vshaped: データ数は18件、欠損値は0

また、cyl（シリンダー数）については次のことがわかります。straightでは4シリンダーの車が多い一方で、vshapedでは8シリンダーの車がほとんどです。

-   4シリンダー車:
    *   straight: 10台（90.91%）
    *   vshaped: 1台（9.09%）
-   6シリンダー車:
    *   straight: 4台（57.14%）
    *   vshaped: 3台（42.86%）
-   8シリンダー車:
    *   straight: 0台（0%）
    *   vshaped: 14台（100%）
    
次に、vs（エンジンの種類）に加えてam（トランスミッション）により分割します。margin=c("row", "col")により行方向、列方向それぞれによる各頻度の占率を出力します。total = "both"により合計行、合計列の両方が追加されます。
    
```{r crosstable_4, warning=FALSE}

crosstable(mtcars2, c(wt, cyl), by=c(am, vs),
           margin=c("row", "col"), total = "both") %>% as_flextable()

```

最後に、引数effectをTRUEに設定することで、効果推定を出力することもできます。

```{r crosstable_5, warning=FALSE}

crosstable(mtcars2, where(is.numeric), by=vs, effect=TRUE) %>% as_flextable()


```
