---
title: "ggplot2"
author: "データサイエンス関連基礎調査WG"
date: "`r Sys.Date()`"
output:
  word_document:
    toc: yes
    toc_depth: '3'
    fig_width: 6
    fig_height: 3
---

```{r setup, include=FALSE}
knitr::opts_chunk$set(echo = TRUE)
if (!require(ggplot2)) install.packages('ggplot2')
if (!require(dplyr)) install.packages('dplyr')
```

### パッケージの概要

ggplot2は、一貫性のある文法を用いてグラフを作成することのできるパッケージであり、Rでモダンな分析環境を構築するためのパッケージ群である「tidyberse」に含まれます。 なお、ggplot2については、アクチュアリージャーナル第１１２号内の「Rを用いたデータの可視化技術解説書」の付録２でも紹介されています。

```{r plotly}
suppressMessages(require(tidyverse))
require(ggplot2)
```

### グラフの作成方法

ggplot2では、+演算子を利用してggplot関数に様々な関数を接続することでグラフを作成します。 以下では、geom_point関数を用いて、Rのデータセットiris（アヤメの花びらやがく片の長さなどに関するデータセット）を用いた散布図を作成しています。

```{r ggplot2::ggplot}
# 利用するdataと、グラフに表示する特徴量を指定（あとで指定する場合は省略可能）
# これだけでは何も表示されない
P1 <- ggplot(data = iris, mapping = aes(x=Sepal.Length, y=Sepal.Width))
P1

# geom_pointで散布図を表示。aes関数でcolourを指定すると色分けできる
P2 <- P1 + geom_point(aes(colour = Species))
P2
```

+演算子で接続できる関数は１つだけではなく、作成したグラフに対して、様々な要素を付加できます。

```{r ggplot2::ggplot_2}
# facet_gridでcolsを指定すると、グラフを分解可能
P3 <- P1 + geom_point() + facet_grid(cols = vars(Species))
P3

# グラフのタイトルをつけられる
P4 <- P3 +labs(title="title")
P4
```

### グラフの重ね合わせ

ggplot2では、グラフの重ね合わせも+演算子で実施することができ、先ほど作成した散布図に対して、再度geom_point関数を接続すれば重ね合わせたグラフが作成可能です。

以下では、アヤメの種類別のがく片の長さと幅を計算したiris_meanを用いて、散布図を重ね合わせています（表示されたグラフの赤い点が平均値です）

```{r plotly::ggplot_3}
iris_mean <- iris %>%
  group_by(Species) %>%
  summarise(across(c(Sepal.Length,Sepal.Width), ~mean(.x, na.rm = TRUE)))
iris_mean

P5 <- P4 + geom_point(
  data = iris_mean,
  colour = 'red',
  size = 3
)
P5

```

### 公式サイトについて

どのようなグラフが作成することができるかについては、公式サイトから確認可能です。特に、レファレンスからは関数の一覧が確認でき、それぞれの関数の詳細にもアクセス可能です。

#### 公式サイトなどのアドレス

公式サイト <https://ggplot2.tidyverse.org/index.html>

レファレンス <https://ggplot2.tidyverse.org/reference/index.html>
