---
title: "randomForest"
author: "データサイエンス関連基礎調査WG"
date: "`r Sys.Date()`"
output:   
  word_document:
    toc: yes
    toc_depth: '3'
    fig_width: 6
    fig_height: 3
---

```{r setup, include=FALSE}
knitr::opts_chunk$set(echo = TRUE)
if (!require(randomForest)) install.packages('randomForest')
```

## パッケージの概要

機械学習におけるRandomForestモデルを構築できます。RandomForestモデルとは、多数の決定木を集めてそれらの予測値よりモデル全体の予測値を算出する、アンサンブルモデルの一種です。

## 参考URL

<https://momonoki2017.blogspot.com/2018/04/r007-riris.html>

## 使用例：irisデータの分類

irisデータを用いて、がく弁・花弁の長さ・幅の情報からアヤメの種類を特定するRandomForestモデルをrandomForestパッケージを用いて構築します。

### irisデータセットを読み込む

irisデータを読み込み、データの先頭を表示します。

-   Sepal.Length：がく弁の長さ
-   Sepal.Width：がく弁の幅
-   Petal.Length：花弁の長さ
-   Petal.Width：花弁の幅

アヤメの種類はsetosa(1)、versicolor(2)、virginica(3)の3種類です。

```{r}
data(iris)
head(iris)
```

### irisデータの構造

irisデータの各種構造を確認します。

```{r}
str(iris)
```

また、データを散布図にプロットして確認します。

```{r}
plot(iris, col=c(2, 3, 4)[iris$Species])
```

### モデル構築1（全体データ）

まずは全てのデータを使ってRandomForestモデルを構築してみます。

```{r}
(iris.rf <- randomForest(Species ~ ., data = iris))
```

#### 重要度の確認

データの各特徴量の重要度を確認することが出来ます。irisデータの分類には花弁の長さ・花弁の幅の情報が重要であることが分かります。

```{r}
importance(iris.rf)
```

### モデル構築2（訓練データとテストデータに分割）

irisデータをモデル生成のための訓練データと、モデル評価のためのテストデータに分割します。データ割合は訓練データを7割、テストデータを3割とします。確認のため、データサイズを出力します。

```{r}
# 再現性のためにシードを設定
set.seed(123)  

# データの分割
sample_indices <- sample(1:nrow(iris), 0.7 * nrow(iris))  
df.train <- iris[sample_indices, ]
df.test <- iris[-sample_indices, ]

# データサイズの確認
c(nrow(iris), nrow(df.train), nrow(df.test))
```

#### モデル生成
訓練データを用いてRandomFOrestモデルを生成します。
```{r}
(model.rf <- randomForest(Species ~ ., data = df.train))
```

#### モデル評価
テストデータを使ってモデル評価を行います。まずはテストデータを元に生成したモデルを用いて予測結果を算出します。
```{r}
prediction <- predict(model.rf, df.test)
```

予測結果とテストデータのもともとのアヤメの分類とを比較します。おおむね正しく分類できていることが分かります。
```{r}
(result <- table(prediction, df.test$Species))
(accuracy_prediction <- sum(diag(result)) / sum(result))
```
