---
title: "ranger"
author: "データサイエンス関連基礎調査WG"
date: "`r Sys.Date()`"
output:   
  word_document:
    toc: yes
    toc_depth: '3'
    fig_width: 6
    fig_height: 3
---

```{r setup, include=FALSE}
knitr::opts_chunk$set(echo = TRUE)
if (!require(ranger)) install.packages('ranger')
```

## パッケージの概要

機械学習のRandomForestモデルを構築できます。高速実装であり、特に高次元データに適しています。 分類木、回帰木、生存木、確率予測木のアンサンブルをサポートしています。

## 使用例：irisデータの分類

irisデータを用いて、がく弁・花弁の長さ・幅の情報からアヤメの種類を特定する分類木モデルをrangerパッケージを用いて構築します。

### irisデータセットを読み込む
irisデータを読み込み、データの先頭を表示します。

-   Sepal.Length：がく弁の長さ
-   Sepal.Width：がく弁の幅
-   Petal.Length：花弁の長さ
-   Petal.Width：花弁の幅

アヤメの種類はsetosa(1)、versicolor(2)、virginica(3)の3種類です。

```{r}
data(iris)
head(iris)
```

### irisデータの構造

irisデータの各種構造を確認します。

```{r}
str(iris)
```

### データセットの準備

irisデータをモデル生成のための訓練データと、モデル評価のためのテストデータに分割します。データ割合は訓練データを7割、テストデータを3割とします。確認のため、データサイズを出力します。

```{r}
# 再現性のためにシードを設定
set.seed(123)  

# データの分割
sample_indices <- sample(1:nrow(iris), 0.7 * nrow(iris))  
train_data <- iris[sample_indices, ]
test_data <- iris[-sample_indices, ]

# データサイズの確認
c(nrow(iris), nrow(train_data), nrow(test_data))
```

### モデルの生成・予測の実行

訓練データを用いて分類木のモデルを生成します。モデルの生成結果は以下の通りです。

```{r}
(model <- ranger(Species ~ ., data = train_data))
```

テストデータを用いてモデルの評価をします。まずは、テストデータを先ほど構築した分類木モデルに適用させ、その予測結果をpredictionsに格納します。

```{r}
predictions <- predict(model, data = test_data)$predictions
```

予測結果とテストデータのもともとのアヤメの分類とを比較します。おおむね正しく分類できていることが分かります。

```{r}
(confusion_matrix <- table(predictions, test_data$Species))
```
