---
title: "skimr"
author: "データサイエンス関連基礎調査WG"
date: "`r Sys.Date()`"
format: html
---

```{r setup, include = FALSE}

# install packages
pkgs <- c("skimr", "dplyr")
for (pkg in pkgs) {
  if (!(pkg %in% installed.packages())) {
    install.packages(pkg)
  }
}

# detach packages
default <- c(".GlobalEnv", "tools:rstudio", "tools:vscode",
             "package:stats", "package:graphics",
             "package:grDevices", "package:utils",
             "package:datasets", "package:methods",
             "Autoloads", "package:base")
for (pkg in setdiff(search(), default)) {
  detach(pkg, character.only = TRUE)
  }

# clear objects
remove(list=objects())
```

## パッケージの概要

skimr は、data.frame、tibble、data.table などのデータフレーム形式のオブジェクトの特徴量ごとの要約を効果的に行うためにデザインされたパッケージです。R の標準関数である summary() をデータフレームに適用した場合よりも充実した要約を、特別なデータフレーム形式で出力することができ、要約結果の再利用やカスタマイズが簡単にできるように設計されています。

なお、skimr パッケージの詳しい使い方については、 vignette（<https://cran.r-project.org/web/packages/skimr/vignettes/skimr.html>）などもご参照ください。

## データフレームのスキミング

skim() 関数をデータフレームに適用すると、特徴量ごとに欠損値の数、numeric 型の平均、標準偏差、factor 型の最頻水準や水準の種類数などの要約が出力されます。特に、数値変数について簡易的なヒストグラムが出力される点が特徴的です。

```{r Matrix}
library(skimr)
skim(iris)
```

skim() 関数の返り値は、skim_df オブジェクトという特別な名前の付いたデータフレームになっています。これにより、出力結果を、dplyr パッケージの関数などを使って直接加工することも可能です。

```{r}
class(iris_skim <- skim(iris))
```

```{r, message = FALSE}
library(dplyr)

# numeric 型の特徴量だけを抽出
iris_skim %>%
  dplyr::filter(skim_type == "numeric") %>%
  dplyr::select(skim_variable, n_missing,
                numeric.hist, numeric.mean, numeric.sd)
```

```{r}
# factor 型の特徴量だけを抽出
iris_skim %>%
  dplyr::filter(skim_type == "factor") %>%
  dplyr::select(skim_variable, n_missing, factor.n_unique,
                factor.top_counts, factor.ordered) %>% t()
```

## グループ化されたデータフレームのスキミング

skim() 関数をグループ化されたデータフレームに適用すると、各特徴量に関するグループごとの集計結果が出力されます。

```{r}
iris %>% group_by(Species) %>% skim()
```

## データフレーム以外のスキミング

skimr パッケージは、主にデータフレームのスキミングを効率的に行うことを目的として設計されていますが、ベクトル、行列、時系列データなど、データフレームではない型のデータに対しても使うことができます。

```{r}
# integer型ベクトルのスキミング
skim(1:100)

# 行列のスキミング
skim(matrix(1:9, 3, 3))

# 時系列データのスキミング
class(Nile) # ts
skim(Nile)
```
