---
title: "class"
author: "データサイエンス関連基礎調査WG"
date: "`r Sys.Date()`"
output:   
  word_document:
    toc: yes
    toc_depth: '3'
    fig_width: 6
    fig_height: 3
---

```{r setup, include=FALSE}
knitr::opts_chunk$set(echo = TRUE)
if (!require(class)) install.packages('class')
```

## パッケージの概要
classパッケージは分類に関する様々な関数を提供します。本ドキュメントではknn関数を用いたk最近傍法の使用方法を確認します。

## 使用例：irisデータの分類

irisデータを用いて、がく弁・花弁の長さ・幅の情報からアヤメを分類するモデルをclassパッケージを用いて構築します。


### irisデータセットを読み込む

irisデータを読み込み、データの先頭を表示します。

-   Sepal.Length：がく弁の長さ
-   Sepal.Width：がく弁の幅
-   Petal.Length：花弁の長さ
-   Petal.Width：花弁の幅

アヤメの種類はsetosa(1)、versicolor(2)、virginica(3)の3種類です。
```{r}
data(iris)
head(iris)
```
### irisデータの構造

irisデータの各種構造を確認します。
```{r}
str(iris)
```

また、データを散布図にプロットして確認します。

```{r}
plot(iris, col=c(2, 3, 4)[iris$Species])
```

### モデル構築

irisデータをモデル生成のための訓練データと、モデル評価のためのテストデータに分割します。データ割合は訓練データを7割、テストデータを3割とします。確認のため、データサイズを出力します。
```{r}
# 再現性のためにシードを設定
set.seed(123)

# データの分割
sample_indices <- sample(1:nrow(iris), 0.7 * nrow(iris))  
train_data <- iris[sample_indices, ]
test_data <- iris[-sample_indices, ]

# データサイズの確認
c(nrow(iris), nrow(train_data), nrow(test_data))
```
knn関数を使用し、k最近傍法を実行します。
```{r}
res <- knn(train_data[-5], test_data[-5], train_data$Species, k = 3)
```

分類結果とテストデータを比べてみます。概ね合っていることが分かります。
```{r}
(table(res, test_data$Species))
```

