---
title: "class"
author: ""
date: "`r Sys.Date()`"
format:
  html:
    toc: true
    toc-depth: 3
    fig-width: 6
    fig-height: 3
---

```{r setup, include=FALSE}
knitr::opts_chunk$set(echo = TRUE)
if (!require(class)) install.packages('class')
```

## パッケージの概要
classパッケージでは、k近傍法(knn法)を用いたクラスタリングを行うことができます。k近傍法とは分類問題に対する教師あり学習のアルゴリズムの一種で、予測したいデータに対しそのデータに"近い"上位k個の学習データを取得し、その学習データの分類の多数決を予測したいデータの分類とするものです。データ間の"近さ"、すなわち距離は適宜定義できますが、classパッケージのknn関数で使用される距離は標準的なユークリッド距離となります。

## 使用例：Glassデータの分類
mlbenchパッケージに含まれるGlassデータを用いて、ガラスの屈折率やガラスに含まれる各元素の含有割合からガラスの種類を分類する問題にk近傍法を適用します。

### データの確認
Glassデータを読み込みます。
```{r, warning=FALSE}
library(mlbench)
data(Glass)
df <- Glass
```

データの中身の確認です。（head）
```{r}
head(df)
```

データの中身の確認です。（str）

```{r}
str(df)
```

各変数の意味は以下の通りです。

| 変数名  | データ型 | 概要                       |
|:--------|:---------|:---------------------------|
| RI 　　 | num      | 屈折率 　　　              |
| Na      | num      | ナトリウム含有量（%）      |
| Mg      | num      | マグネシウム含有量（%）    |
| Al      | num      | アルミニウム含有量（%）    |
| Si      | num      | ケイ素含有量（%）          |
| K       | num      | カリウム含有量（%）        |
| Ca      | num      | カルシウム含有量（%）      |
| Ba      | num      | バリウム含有量（%）        |
| Fe      | num      | 鉄含有量（%）　　　　      |
| Type    | Factor   | 目的変数（ガラスの種類）   |

目的変数であるガラスの種類は以下となっています。 <https://archive.ics.uci.edu/dataset/42/glass%2Bidentification>

| Type値 | ガラスの種類                                            |
|:-------|:--------------------------------------------------------|
| 1      | 建築用窓ガラス（フロート加工）                          |
| 2      | 建築用窓ガラス（非フロート加工）                        |
| 3      | 自動車用窓ガラス（フロート加工）                        |
| 4      | 自動車用窓ガラス（非フロート加工）※データには含まれない |
| 5      | 容器用ガラス                                            |
| 6      | 食器用ガラス                                            |
| 7      | 照明用ガラス（ヘッドランプ）                            |

summaryを表示します。

```{r}
summary(df)
```
### データの可視化
データの可視化として、ヒストグラムを確認してゆきます。
```{r, warning=FALSE}
library(ggplot2)
```

屈折率のヒストグラムをガラスの種類別に確認します。

```{r}
ggplot(df, aes(x = RI)) +
  geom_histogram(bins = 30)+
  facet_wrap(~Type)
```

各元素の構成割合のヒストグラムをガラスの種類別に確認します（コードはNa（ナトリウム）のみ表示）。

```{r}
ggplot(df, aes(x = Na)) +
  geom_histogram(bins = 30)  + 
  facet_wrap(~Type)+
  labs(title = "Na")
```

```{r, echo = FALSE}
ggplot(df, aes(x = Mg)) +
  geom_histogram(bins = 30)  + 
  facet_wrap(~Type)+
  labs(title = "Mg")
```

```{r, echo = FALSE}
ggplot(df, aes(x = Al)) +
  geom_histogram(bins = 30)  + 
  facet_wrap(~Type)+
  labs(title = "Al")
```

```{r, echo = FALSE}
ggplot(df, aes(x = Si)) +
  geom_histogram(bins = 30)  + 
  facet_wrap(~Type)+
  labs(title = "Si")
```

```{r, echo = FALSE}
ggplot(df, aes(x = K)) +
  geom_histogram(bins = 30)  + 
  facet_wrap(~Type)+
  labs(title = "K")
```

```{r, echo = FALSE}
ggplot(df, aes(x = Ca)) +
  geom_histogram(bins = 30)  + 
  facet_wrap(~Type)+
  labs(title = "Ca")
```

```{r, echo = FALSE}
ggplot(df, aes(x = Ba)) +
  geom_histogram(bins = 30)  + 
  facet_wrap(~Type)+
  labs(title = "Ba")
```

```{r, echo = FALSE}
ggplot(df, aes(x = Fe)) +
  geom_histogram(bins = 30)  + 
  facet_wrap(~Type)+
  labs(title = "Fe")
```

### モデル構築
k近傍法でのクラスタリングを試してみます。まずはデータを訓練用データとテストデータに分割します。
```{r}
# シードを設定
set.seed(123) 

# データの分割
sample_indices <- sample(1:nrow(df), 0.7 * nrow(df))  
df.train <- df[sample_indices, ]
df.test <- df[-sample_indices, ]

# データサイズの確認
c(nrow(df), nrow(df.train), nrow(df.test))
```
RIとそれ以外とでデータの性質が異なるため、まずはRIのみでモデリングを行います。多数決をとるkを変えてモデルの変化を見てみます。モデル性能の確認にはcaretパッケージのconfusionMatrix（混同行列）を使用します。
```{r, Warning=FALSE}
library(class)
library(caret)
```

```{r}
pred1 <- knn(df.train[1], df.test[1], df.train$Type, k = 2)
cm1 <- confusionMatrix(pred1, df.test$Type)

pred2 <- knn(df.train[1], df.test[1], df.train$Type, k = 4)
cm2 <- confusionMatrix(pred2, df.test$Type)

pred3 <- knn(df.train[1], df.test[1], df.train$Type, k = 6)
cm3 <- confusionMatrix(pred3, df.test$Type)
```

混同行列と精度を確認します。
```{r}
print(cm1$table)
print(cm2$table)
print(cm3$table)
```
```{r}
print(cm1$overall[1])
print(cm2$overall[1])
print(cm3$overall[1])
```
RI以外、すなわち各元素の構成割合によるモデリングも確認します。こちらの方が幾分精度がよいです。
```{r}
pred4 <- knn(df.train[-1], df.test[-1], df.train$Type, k = 2)
cm4 <- confusionMatrix(pred4, df.test$Type)

pred5 <- knn(df.train[-1], df.test[-1], df.train$Type, k = 4)
cm5 <- confusionMatrix(pred5, df.test$Type)

pred6 <- knn(df.train[-1], df.test[-1], df.train$Type, k = 6)
cm6 <- confusionMatrix(pred6, df.test$Type)
```

```{r}
print(cm4$table)
print(cm5$table)
print(cm6$table)
```

```{r}
print(cm4$overall[1])
print(cm5$overall[1])
print(cm6$overall[1])
```
