---
title: "ISLR2"
author: ""
date: "`r Sys.Date()`"
format:
  html:
    fig_width: 6
    fig_height: 4
---

```{r setup, include=FALSE}
options(repos = c(CRAN = "https://cloud.r-project.org"))

knitr::opts_chunk$set(echo = TRUE)

# install packages
pkgs <- c("ggplot2","GGally","ISLR2","dplyr","tibble","knitr")
for (pkg in pkgs) {
  if (!(pkg %in% installed.packages())) {
    install.packages(pkg)
  }
}

```

## パッケージの概要
ISLR2パッケージは、『[An Introduction to Statistical Learning](https://www.statlearning.com/)』という書籍で学習するためのデータなどが提供されているパッケージです。また、学習用にデータが整備されているため、自身でRを学習する際にも利用できます。

なお、ISLR2パッケージが対応しているのは、上記の書籍の第２版であり、ISLRパッケージは初版と対応しています。


```{r GGally, warning=FALSE}
library(ISLR2) 
library(ggplot2)
library(GGally)
library(tibble)
library(knitr)
library(dplyr) # filterなどがマスクされる
```

## データ例
data(package = "ISLR2")と実行すれば、本パッケージで提供されているデータ名の一覧を確認できます。

複数のデータが提供されていますが、自動車の燃費や、シリンダー数などが格納されているAutoを使ってみましょう。まずは、str関数、head関数、summary関数を実行して、データの概要を確認します。

```{r autobi, echo = FALSE}
auto_vars <- tibble(
  変数名 = c(
    "mpg",
    "cylinders",
    "displacement",
    "horsepower",
    "weight",
    "acceleration",
    "year",
    "origin",
    "name"
  ),

  説明 = c(
    "燃費（1ガロンあたりの走行距離）",
    "シリンダー数",
    "エンジン排気量（立方インチ）",
    "エンジン出力（馬力）",
    "車両重量（ポンド）",
    "0～60mphまで加速する時間（秒）",
    "モデル年（西暦の下2桁）",
    "製造地域（1=アメリカ, 2=ヨーロッパ, 3=日本）",
    "車名"
  )
)

kable(
  auto_vars,
  align = c("l", "l"),
  caption = "Autoデータセットの各変数説明"
)
```


```{r ggpairs}
str(Auto)
```

```{r ggpairs_2, warning=FALSE,message=FALSE}
head(Auto)
```

```{r ggpairs_3, warning=FALSE,message=FALSE}
summary(Auto)
```

続いて、GGallyパッケージのggduo関数や、ggpairs関数を利用して、mpgと各項目の関係を確認してみます。
ただし、nameはstr関数などで確認した結果、パターン数が多く、分析に利用することが難しいことがわかりますので除外します。

ggduo関数では、mpg（燃費）と各項目の関係を可視化しています。また、ggpairs関数では、mpg（燃費）とdisplacement（排気量）の関係をorigin（製造地域）ごとに確認しています。（箱ひげ図を表示するため、originとcylindersをカテゴリ変数に変換しています）

```{r ggpairs_seting, warning=FALSE}
df <- Auto |>
  mutate(
    origin = factor(
      origin,
      labels = c("USA", "Europe", "Japan")
    ),
    cylinders = factor(cylinders)
  )


ggduo(
  df,
  columnsX = c("origin","cylinders"),
  columnsY = c("mpg"),
  types = list(
    combo = "box_no_facet" 
  ) # comboはカテゴリ変数と数値変数の設定。箱ひげ図を指定
)

ggduo(
  Auto,
  columnsX = c("displacement","horsepower", "weight"),
  columnsY = "mpg",
  types = list(
    continuous = "points" 
  ) # continuousは数値変数同士の設定。散布図を指定
)
ggduo(
  Auto,
  columnsX = c("acceleration", "year"),
  columnsY = "mpg",
  types = list(
    continuous = "points"
  )
)
```

```{r GGally_4,warning=FALSE}
ggpairs(
  df[, c("origin", "mpg", "displacement")],

  aes(color = origin, alpha=0.5), 

  upper = list(
    continuous = wrap("cor"), # 数値変数同士の場合、相関係数を表示 
    combo = wrap("box_no_facet") # カテゴリ変数と数値変数の場合、箱ひげ図を表示
  ),

  lower = list(
    continuous = wrap( 
      "points",
      size = 1.5,
      alpha = 0.5
    ), # 数値変数同士の場合、散布図を表示
    combo = wrap("blank") 
  ), # カテゴリ変数と数値変数の場合、何も表示しない

  diag = list(
    continuous = wrap( 
      "densityDiag",
      alpha = 0.5
    ), # 数値変数同士の場合、密度曲線を表示
    discrete = wrap("barDiag") # カテゴリ変数同士の場合、度数分布を表示
  )
) +
  theme_bw() # 背景を白に
```

