---
title: "kernlab"
date: "`r Sys.Date()`"
description: 機械学習
format:
  html:
    fig-width: 6
    fig-height: 4
---

## パッケージの概要

kernlabは、カーネル法による機械学習を実装可能なパッケージです。様々なカーネル関数が利用可能で、サポートベクターマシン（SVM）、カーネル主成分分析（KPCA）などを実装できます。

```{r kernlab}
library(kernlab)
```

## カーネル関数

kernlabには、複数のカーネル関数が実装されています。例えば、以下のRBFカーネル、多項式カーネル、線形カーネルが利用可能です。一覧は、ksvm関数のヘルプなどから確認できます。

RBF（ガウス）カーネル

$$
k(x, x') \;=\; \exp\!\big(-\sigma \, \|x - x'\|^2\big)
$$
多項式カーネル

$$
K(x, x') = (\gamma \, x^\top x' + c_0)^d
$$ 

線形カーネル

$$
K(x, x') = x^\top x'
$$ 

## SVMの実装例
kernlabパッケージに収録されているデータspamと利用して、ksvm関数によるSVMの実装例を確認します。 spamは、メールに含まれる特定の単語（makeなど）の頻度や、メールがスパムメールかどうかを判定したフラグ（type）などが入ったデータです。

メールの内容（spamデータのtype以外の項目）から、そのメールがスパムメールかどうかを予測するモデルを作成します。

```{r spam}
# サンプルデータの読み込み
data(spam)

# データの確認
str(spam)
```
### モデルの作成
データを学習用データとモデルを評価するためのデータに分割し、学習用データを利用して、SVMモデルを作成します。カーネル関数には、RBFカーネルを利用します。

```{r svm}
set.seed(123)

# 分割用のインデックス作成（70%を学習用とする）
# train_index には、学習データとして選ばれた行番号（インデックス）のベクトルが入っている
train_index <- sample(1:nrow(spam), 0.7 * nrow(spam))

train_data <- spam[train_index, ]
test_data  <- spam[-train_index, ]

# SVMモデルの学習
svm_model <- ksvm(
  type ~ ., 
  data = train_data,
  type = "C-svc",
  kernel = "rbfdot",         # RBFカーネル（ガウシアン）
  kpar = list(sigma = 0.01), # RBFカーネルのパラメータ
  C = 1,                     # 正則化パラメータ
  scaled = TRUE              # 標準化
)

```


引数について、簡単に確認します。typeは、SVMの種類を指定する引数です。今回は標準的な分類モデルであるC-svcを利用します。kernelは、カーネル関数を指定する引数で、RBFカーネルを指定しています。

$$
k(x, x') = \exp(-\sigma \|x - x'\|^2)
$$

kparとCではパラメータを設定しており、前者はRBFカーネル、CはSVMの分類による誤りに対する罰則を規定しています。


#### モデルの確認

作成したモデルの中身を確認してみます。なお、Training errorは今回利用した学習データでの誤分類率です。

また、test_dataを利用してモデルの正答率を確認すると、正答率は93％となりました。

```{r svm_model_chk}
svm_model

#training errorを自分で確認
pred_chk <- predict(svm_model, train_data)
1 - mean(pred_chk == train_data$type)

# モデルの評価
pred <- predict(svm_model, test_data)
table(Predicted = pred, Actual = test_data$type)
accuracy <- mean(pred == test_data$type)
accuracy
```

### パラメータのチューニング（その１）

先ほどは、モデルのパラメータを固定値で設定しました。

次は、パラメータを調整する方法について確認していきます。まず、引数kparをautomaticにすると、カーネル関数のパラメータであるsigmaを自動で調整できます。

先ほどと同じ学習データを利用してモデルを作成すると、sigmaは0.03程度になりました。

```{r svm_tuned}
# sigmaのパラメータを自動でチューニング
set.seed(123)

svm_tuned <- ksvm(
  type ~ ., 
  data = train_data,
  kernel = "rbfdot",
  kpar = "automatic",  # カーネルパラメータ自動調整
  C = 1
)
svm_tuned
```

#### モデルの確認
最初に作成したモデルと比較すると、学習データ（train_data）のTraining errorは少しだけ小さい数値となりましたが、正答率は全く同じ数値になりました。

```{r svm_tuned_chk}
# 予測
pred_tuned <- predict(svm_tuned, test_data)

# 混同行列
table(Predicted = pred_tuned, Actual = test_data$type)

# 正解率
accuracy_tuned <- mean(pred_tuned == test_data$type)
accuracy_tuned
```

### パラメータのチューニング（その２）
先ほどの例では、カーネル関数のパラメータsigmaだけをチューニングし、モデルのパラメータCは固定値でした。次は、sigmaとCの両方を一緒にチューニングする方法も確認します。

C_listにパラメータCの候補、sigma_listにパラメータsigmaの候補を複数パターン準備し、両パラメータの全ての組み合わせでモデルを作成し、最も正答率が高いパラメータを確認します。結果は、Cが190程度、sigmaが0.00268程度となりました。

正答率は、これまでのモデルよりも高くなりましたが、正答率を評価するために使用したデータは全てtest_dataであったため、たまたまtest_dataにだけ性能がいいパラメータを選択しているリスクがあります。

```{r grid}
set.seed(123)

# 候補パラメータ
C_list <- 10^seq(-2, 3, length = 8)
sigma_list <- 10^seq(-4, 1, length = 8)

# 結果格納用の変数
results <- data.frame()

# C_listとsigma_listのパラメータを総当たりでモデル作成し、パラメータと正答率を格納
for (C_val in C_list) {
  for (sigma_val in sigma_list) {
    
    model <- ksvm(
      type ~ ., 
      data = train_data,
      kernel = "rbfdot",
      kpar = list(sigma = sigma_val),
      scaled = TRUE,
      C = C_val
    )
    
    pred <- predict(model, test_data)
    acc <- mean(pred == test_data$type)
    
    results <- rbind(results, data.frame(
      C = C_val,
      sigma = sigma_val,
      accuracy = acc
    ))
  }
}

# 正答率（accuracy）が最大のパラメータを確認
results[which.max(results$accuracy), ]
```

### クロスバリデーション
先ほどの例では、正答率を評価するために使用したデータは全てtest_dataでしたが、クロスバリデーションを利用すれば、学習用のtrain_dataを使って、パラメータの調整が可能です。（crossという引数を使います）

```{r cross}
set.seed(123)

#グリッド作成（対数スケール）
C_list <- 10^seq(-2, 3, length = 8)
sigma_list <- 10^seq(-4, 1, length = 8)

grid <- expand.grid(C = C_list, sigma = sigma_list)

# 結果格納用
results <- data.frame()

# グリッドサーチ＋クロスバリデーション（CV）
for (i in 1:nrow(grid)) {
  
  model <- ksvm(
    type ~ ., 
    data = train_data,
    kernel = "rbfdot",
    kpar = list(sigma = grid$sigma[i]),
    C = grid$C[i],
    scaled = TRUE,
    cross = 5
  )
  
  results <- rbind(results, data.frame(
    C = grid$C[i],
    sigma = grid$sigma[i],
    cv_accuracy = model@cross
  ))
}

# 最適パラメータ選択
best <- results[which.min(results$cv_accuracy), ]
print(best)

# 最終モデル構築
final_model <- ksvm(
  type ~ ., 
  data = train_data,
  kernel = "rbfdot",
  kpar = list(sigma = best$sigma),
  C = best$C,
  scaled = TRUE
)

# テストデータ評価
pred_final <- predict(final_model, test_data)

# 混同行列
table(Predicted = pred_final, Actual = test_data$type)

# 正答率
accuracy_final <- mean(pred_final == test_data$type)
accuracy_final
final_model
```
