---
title: "nnet"
author: ""
date: "`r Sys.Date()`"
format:
  html:
    fig_width: 6
    fig_height: 4
---

```{r setup, include=FALSE}
options(repos = c(CRAN = "https://cloud.r-project.org"))

knitr::opts_chunk$set(echo = TRUE)

# install packages
pkgs <- c("nnet","knitr","mlbench","ggplot2")
for (pkg in pkgs) {
  if (!(pkg %in% installed.packages())) {
    install.packages(pkg)
  }
}

```

## パッケージの概要
nnetパッケージは、multinom関数による多項ロジスティックモデルの実装や、nnet関数による1つの隠れ層を持つニューラルネットワークの実装などができるパッケージです。

## 実装例
mlbenchパッケージのspirals関数を利用して作成したデータに対して、multinom関数とnnet関数を利用したモデルを実装します。このデータの項目はx1,x2,classの3つの項目となっており、classごとにプロットすると、２つの渦巻き状の分布になります。

```{r nnet, warning=FALSE}
library(nnet)
library(knitr)
library(mlbench)
library(ggplot2)
```

```{r nnet_2, echo = FALSE}
set.seed(123)

spiral <- mlbench.spirals(
  5000,
  cycles = 2,
  sd = 0.05
)

df <- data.frame(
  x1 = spiral$x[,1],
  x2 = spiral$x[,2],
  class = factor(spiral$classes)
)

head(df)

ggplot(
  df,
  aes(x1, x2, color = class)
) +
  geom_point(alpha = 0.6)
```
作成したデータを訓練用と学習用に分割します。

```{r nnet_3}
idx <- sample(
  seq_len(nrow(df)),
  size = floor(0.7 * nrow(df))
)

train <- df[idx, ]
test  <- df[-idx, ]

ggplot(
  train,
  aes(x1, x2, color = class)
) +
  geom_point(alpha = 0.6)
ggplot(
  test,
  aes(x1, x2, color = class)
) +
  geom_point(alpha = 0.6)
```

### 多項ロジスティック回帰モデルの実装
multinom関数を使って、多項ロジスティック回帰モデルを実装します。学習用データにtrain、評価用データにtestを利用して正答率を確認すると50％程度と、低い数値となりました。

```{r nnet_4, warning=FALSE,message=FALSE}
fit_multinom <- multinom(
  class ~ x1 + x2,
  data = train,
  trace = FALSE # 学習結果を非表示にする
)

pred_multinom <- predict(fit_multinom,test)
train_acc_multinom <- mean(pred_multinom == test$class)

train_acc_multinom
```

testデータをプロットした結果とモデルで予測した結果を比較すると、今回作成したモデルでは、渦状のデータを上手く表現できていないことがわかります。

```{r nnet_5,warning=FALSE}
grid_train <- expand.grid(
  x1 = seq(
    min(train$x1),
    max(train$x1),
    length.out = 300
  ),
  x2 = seq(
    min(train$x2),
    max(train$x2),
    length.out = 300
  )
)
grid_train$pred <- predict(
  fit_multinom,
  grid_train
)
ggplot() +
  geom_tile(
    data = grid_train,
    aes(x1, x2, fill = pred),
    alpha = 0.3
  ) +
  geom_point(
    data = test,
    aes(x1, x2, color = class)
  )
```

### ニューラルネットワークの実装
nnet関数を利用し、ニューラルネットワークを実装します。ニューラルネットワークは、基本的には、ユニット数（nnet関数の場合は、sizeで指定）が大きいほど、モデルの表現力が高くなりますが、ユニット数が増加するほど計算負荷が増加するほか、過学習のリスクもあるため、適切なユニット数を設定する必要があります。

まずは、sizeを5に設定します。

```{r nnet_6,warning=FALSE}
fit_nnet_1 <- nnet(
  class ~ x1 + x2,
  data = train,
  size = 5,  # ユニット数の指定
  maxit = 2000,  # 学習の最大回数
  trace = FALSE # 学習の途中経過の表示有無
)
pred_train <- predict(
  fit_nnet_1,
  train,
  type = "class"
)

pred_nnet <- predict(
  fit_nnet_1,
  test,
  type = "class"
)

train_acc_fit_nnet_1 <- mean(pred_train == train$class)
test_acc_fit_nnet_1 <- mean(pred_nnet == test$class)

accuracy_1 <- data.frame(
  データ = c("訓練用データ", "評価用データ"),
  正答率 = c(train_acc_fit_nnet_1, test_acc_fit_nnet_1)
)

accuracy_1
```
```{r nnet_7,warning=FALSE}
grid_train$pred <- predict(
  fit_nnet_1,
  grid_train,
  type = "class"
)
ggplot() +
  geom_tile(
    data = grid_train,
    aes(x1, x2, fill = pred),
    alpha = 0.3
  ) +
  geom_point(
    data = test,
    aes(x1, x2, color = class),
    size = 1
  )

```

ユニット数を5と設定した程度では、今回のデータを上手く表現することはできず、正答率も65%前後となりました。次は、ユニット数を20まで増やします。

```{r nnet_8,warning=FALSE}
# サイズを変更
fit_nnet_2 <- nnet(
  class ~ x1 + x2,
  data = train,
  size = 20,
  maxit = 2000,
  trace = FALSE
)
pred_train <- predict(
  fit_nnet_2,
  train,
  type = "class"
)

pred_nnet <- predict(
  fit_nnet_2,
  test,
  type = "class"
)

train_acc_fit_nnet_2 <- mean(pred_train == train$class)
test_acc_fit_nnet_2 <- mean(pred_nnet == test$class)

accuracy_2 <- data.frame(
  データ = c("訓練用データ", "評価用データ"),
  正答率 = c(train_acc_fit_nnet_2, test_acc_fit_nnet_2)
)

accuracy_2
```




```{r nnet_9,warning=FALSE}
grid_train$pred <- predict(
  fit_nnet_2,
  grid_train,
  type = "class"
)
ggplot() +
  geom_tile(
    data = grid_train,
    aes(x1, x2, fill = pred),
    alpha = 0.3
  ) +
  geom_point(
    data = test,
    aes(x1, x2, color = class),
    size = 1
  )

```

ユニット数を20まで増やすと、正答率は100%に近い水準まで上昇しました。

最後にユニット数のパターンを増やして、正答率の変化を確認します。結果としては、ユニット数が15の時点で正答率が100%に近い水準になることが確認できました。


```{r nnet_10,warning=FALSE}
# ユニット数
sizes <- c(1, 3, 5, 10, 15, 20, 40, 80, 120)

# 結果を保存するデータフレーム
result <- data.frame(
  size = sizes,
  train_accuracy = NA,
  test_accuracy = NA
)

# ユニット数ごとに学習〜正答率の確認までを繰り返し
for(i in seq_along(sizes)){

  set.seed(123)
  
  # モデル学習
  fit <- nnet(
    class ~ x1 + x2,
    data = train,
    size = sizes[i],
    maxit = 5000,
    decay = 0,
    trace = FALSE
  )

  # 訓練データで予測
  pred_train <- predict(
    fit,
    train,
    type = "class"
  )

  # テストデータで予測
  pred_test <- predict(
    fit,
    test,
    type = "class"
  )

  # 正答率を保存
  result$train_accuracy[i] <- mean(pred_train == train$class)
  result$test_accuracy[i]  <- mean(pred_test == test$class)
}

# 結果表示
result

```