---
title: "plotly"
date: "`r Sys.Date()`"
format:
  html:
    toc: true
    toc-depth: 3
    fig-width: 6
    fig-height: 3
---

```{r setup, include=FALSE}
if (!require(plotly)) install.packages('plotly')
```

### パッケージの概要

plotlyは、インタラクティブなグラフを作成することのできるパッケージです。 baseのplotや、ggplot2では出力したグラフは固定されますが、plotlyでは、 出力したグラフを動かすことができます。

```{r plotly}
library(plotly)
```

### plotの作成方法

plot_ly関数を利用することで、グラフを作成できます。 以下では、Rのデータセットquakes（Fijiにおけるマグニチュード4以上の地震に関するデータセット）を用いたグラフを作成しています。

引数の意味は以下の通りです。

data：利用するデータセットとして、quakesを指定 x：x軸にmag（マグニチュード）を指定 y：y軸にstations（地震を観測した観測所数）を指定 type：グラフの種類として、散布図を指定 mode：データセットの各要素のプロット方法として、マーカーを指定

```{r plotly::plot_ly}
plot_quakes <- plot_ly(data = quakes,
                        x = ~mag,
                        y = ~stations,
                        type = "scatter",
                        mode = "markers")
plot_quakes
```

出力されているグラフにカーソルを合わせると、グラフの左上にカメラのマークなど、複数のマークが表示されます。また、各マークにカーソルを合わせると説明文が表示されます。 例えば、「Zoom in」という説明文が表示される＋のマークをクリックすると、グラフを拡大することができます。他にも表示されている部分を画像として保存したり、ドラッグ＆ドロップでグラフを動かすことなども可能です。 上記のように、出力した後のグラフを動的に操作できることが、本パッケージの特徴です。

### タイトルなどのつけ方

タイトルなどをつける場合はlayout関数を利用します。

```{r plotly::plot_ly_2}
plot_quakes_2 <- plot_ly(data = quakes,
                       x = ~mag,
                       y = ~stations,
                       type = "scatter",
                       mode = "markers") %>% 
  layout(title = "マグニチュード別の観測所数",
         xaxis = list(title = "マグニチュード"),
         yaxis = list(
           rangemode = "tozero",
           title = "観測所数"
           )
         )

plot_quakes_2
```

### 公式サイトについて

これまで紹介してきたplot_ly関数や、layout関数の詳細は公式サイトのドキュメントで確認可能です。 例えば、上記で利用した散布図（typeの引数を"scatter"と指定）を表示する場合の詳細を確認する場合は、以下のアドレスにアクセスしてください。

<https://plotly.com/javascript/reference/scatter/>

#### 公式サイトなどのアドレス

公式サイト（pythonなど、R以外も含めた）のTOP画面 <https://plotly.com/graphing-libraries/>

公式サイト（R）のTOP画面 <https://plotly.com/r/>

レファレンス用のアドレスがまとまっているページ <https://plotly.com/r/reference/index/>
