---
title: "pROC"
author: "データサイエンス関連基礎調査WG"
date: "`r Sys.Date()`"
format:
  html:
    fig-width: 6
    fig-height: 3
---

```{r, include=FALSE}

# install packages
pkgs <- c("ggplot2", "pROC", "DT", "webshot2")
for (pkg in pkgs) {
  if (!(pkg %in% installed.packages())) {
    install.packages(pkg)
  }
}

# detach packages
default <- c(".GlobalEnv", "tools:rstudio", "tools:vscode",
             "package:stats", "package:graphics",
             "package:grDevices", "package:utils",
             "package:datasets", "package:methods",
             "Autoloads", "package:base")
for (pkg in setdiff(search(), default)) {
  detach(pkg, character.only = TRUE)
  }

# clear objects
remove(list=objects())
```

## パッケージの概要

pROCパッケージは、ROC曲線（Receiver Operating Characteristic Curve）の描画や分析に特化して作られたパッケージです。ROC曲線は、二値変数である目的変数（アウトカム変数）と、連続変数である説明変数の関係の強さを評価する手法であり、医療分野における診断マーカーや、より一般には二値分類モデルの精度指標として用いられています。

## ROC曲線を作成する

データフレームにroc()関数を適用することで、rocオブジェクト（または、rocオブジェクトを要素とするリスト）を作成することができます。rocオブジェクトに対してplot()関数やggroc()関数を適用することで、ROC曲線を描画することができます。

```{r, message = FALSE}
library(ggplot2)
library(pROC)

response <- c(0, 0, 0, 1, 0, 1, 1, 1)
probability <- 1:8 /10
(sample.roc <- roc(response, predictor = probability))

ggroc(sample.roc)
```

なお、ROC曲線は、連続変数を分類に用いるときの「しきい値」を変化させたときの、感度と特異度の変化を平面上にプロットしたものです。

たとえば、予測確率（10%~80%）の値がしきい値 t 以上であるときに response の値を 1 と予測することにすると、t = 10% （すべてを 1 と予測）のとき感度 = 1、特異度 = 0 となり、これはグラフの右上の点に対応しています。t を 20%、30%、...と変化させていったときの点を明示すれば、下のようになります。

```{r, message = FALSE}
df <- data.frame(sensitivity = 1 - cumsum(c(0, response)) / 4,
                 specificity = cumsum(c(0, 1 - response)) / 4,
                 label = paste0("t=", 1:9 * 10, "%"))

# ggplot2 ベースでROCカーブを描画する
ggroc(sample.roc) +
  geom_label(aes(specificity, sensitivity, label = label), df)
```
## AUCを計算する

ROC曲線のグラフにおいて、グラフの下の部分の面積をAUC（Area Under the Curve）と呼びます。AUCは、しばしば分類モデルの性能を評価する指標として用いられます。

```{r}
cat(auc(sample.roc))

# 出力される数値は"auc"クラスのオブジェクトでもあり、表示方法が設定されている。
auc(sample.roc)
```

## aSAHデータセット

pROCパッケージに収録されているaSAHデータセットは、動脈瘤性くも膜下出血患者113名について、以下の情報を記録したものです。

| 変数名  | 概要                                                  |
|:--------|:------------------------------------------------------|
| gos6    | 入院6か月後におけるGlasgow Outcome Scaleの値          |
| outcome | 予後（gos6が3以下かどうかで分類）                     |
| gender  | 性別                                                  |
| age     | 年齢                                                  |
| wfns    | 入院時のWFNS分類（くも膜下出血の重症度分類の一種）    |
| s100b   | 入院後12時間以内に採取された静脈血中のS100β濃度       |
| ndka    | 静脈血中のNDKA（ヌクレオシド二リン酸キナーゼA）の濃度 |

\

```{r aSAH, error = TRUE, message = FALSE}
data(aSAH, package = "pROC")
DT::datatable(aSAH)
```

合計113件のデータのうち、41件が予後良好（Good）、72件が予後不良（Poor）です。これを、データの他の指標から判定ないし予測できるかどうかを、ROC曲線で表現します。

```{r roc, message = FALSE}
ROCs <- roc(outcome ~ age + s100b + ndka, data = aSAH)

# plot()関数による描画
plot(ROCs$s100b)

# ggroc()関数によるggplot2ベースの描画
ggroc(ROCs, legacy.axes = FALSE)
```

各 ROC 曲線について AUC（ROC-AUC）の値は以下の通りとなり、くも膜下出血の予後の指標としては `s100b` の精度が他の指標よりも良いことが読み取れます。

```{r auc}
# auc()関数をrocオブジェクトにまとめて適用する
sapply(ROCs, auc)
```
