---
title: "rpart"
date: "`r Sys.Date()`"
format:   
  html:
    toc: yes
    toc_depth: '3'
    fig_width: 6
    fig_height: 3
---


# パッケージの概要

rpart (Recursive Partitioning And Regression Trees)は、再帰的分割（データをグループに分けることを繰り返して木構造を作る手法）によって回帰木・分類木を構築するためのパッケージです。また、rpart.plot パッケージを用いることで、決定木をより見やすい形で可視化することができます。

## 使用例：Bostonデータ

MASSパッケージに含まれるBostonデータを用いて、住宅価格の中央値を推定する回帰木の構築を試してみます。

### データの確認

Bostonデータを読み込みます。12列目(black)は使用しないこととします。

```{r, warning=FALSE}
library(MASS)
df <- Boston[, -12]
str(df)
```

各変数の意味は以下の通りです。

| 変数名 | 概要 |
|:-----------------------------------|:-----------------------------------|
| crim | 町別の「犯罪率」　 |
| zn | 25,000平方フィートを超える区画に分類される住宅地の割合 |
| indus 　　 | 町別の「非小売業の割合」 　　　 |
| chas 　　 | チャールズ川のダミー変数（区画が川に接している場合は1、そうでない場合は0） |
| nox 　　 | 「NOx濃度（0.1ppm単位）」＝一酸化窒素濃度 　　　 |
| rm 　　 | 1戸当たりの「平均部屋数」 　　　 |
| age 　　 | 1940年より前に建てられた持ち家の割合 　　 |
| dis 　　 | 5つあるボストン雇用センターまでの加重距離　　 　　 |
| rad 　　 | 「主要高速道路へのアクセス性」の指数 　　 |
| tax 　　 | 10,000ドル当たりの「固定資産税率」 　　　 |
| ptratio 　 | 町別の「生徒と先生の比率」 　　 　 |
| lstat 　 | 「低所得者人口の割合」 　　　 |
| medv 　　 | 「住宅価格」（1000ドル単位）の中央値（目的変数） |

数値変数について、medvとの散布図を確認します。

```{r, warning=FALSE}
library(ggplot2)
library(dplyr)
library(tidyr)
```

```{r}
# データ読み込み
data("Boston")
df <- Boston

# 目的変数と説明変数（数値）
target <- "medv"
num_vars <- c("crim", "zn", "indus", "nox", "rm", "age", "dis", "tax", "ptratio", "lstat")

# long形式に変換
df_long_num <- df %>%
  select(all_of(c(target, num_vars))) %>%
  pivot_longer(cols = all_of(num_vars),
               names_to = "variable", values_to = "value")

# 散布図
ggplot(df_long_num, aes(x = value, y = .data[[target]])) +
  geom_point(alpha = 0.6) +
  facet_wrap(~variable, scales = "free_x") +
  theme_minimal()
```

カテゴリ変数について、medvのヒストグラムを確認します。以下は、変数chas(チャールズ川に接しているかどうか)についてのヒストグラムです。

```{r}
# chas
ggplot(df, aes(x = medv)) +
  geom_histogram(bins = 30) +
  facet_wrap(~chas) +
  theme_minimal()
```

以下は、変数rad(「主要高速道路へのアクセス性」の指数)についてのヒストグラムです。

```{r}
# rad
ggplot(df, aes(x = medv)) +
  geom_histogram(bins = 30) +
  facet_wrap(~rad) +
  theme_minimal()
```

### モデル構築1（全体データ）

まずは全てのデータを使って分類木モデルを構築してみます。

```{r, warning = FALSE}
library(rpart)
library(rpart.plot)
```

```{r}
# シードを設定
set.seed(123) 
(model <- rpart(medv ~ ., data = df))
```

### モデルの可視化

モデルを可視化します。plotで木の構造（分岐）を表示し、textで各ノードの分岐の基準や分類ラベルを表示します。

```{r, fig.height=7, fig.width=7}
plot(model)
text(model)
```

rpart.plotを用いると、分類木をより分かりやすく表示させることができます。

```{r}
rpart.plot(model)
```

### モデル構築2（訓練データとテストデータに分割）

Bostonデータをモデル生成のための訓練データと、モデル評価のためのテストデータに分割します。データ割合は訓練データを7割、テストデータを3割とします。確認のため、データサイズを出力します。

```{r}
# シードを設定
set.seed(123) 

# データの分割
sample_indices <- sample(1:nrow(df), 0.7 * nrow(df))  
df.train <- df[sample_indices, ]
df.test <- df[-sample_indices, ]

# データサイズの確認
c(nrow(df), nrow(df.train), nrow(df.test))
```

### モデル生成
訓練データを用いて分類木モデルを生成します。
```{r}
# シードを設定
set.seed(123)
model2 <- rpart(medv ~ ., data = df.train)
```

rpart.plotでモデルを可視化します。
```{R}
rpart.plot(model2)
```

### モデル評価
テストデータを使ってモデル評価を行います。まずはテストデータを元に生成したモデルを用いて予測結果を算出します。

```{r}
res_act <- df.test$medv
res_pred <- predict(model2, df.test, type = "vector")
```

モデル性能の評価のために、二乗平均平方根誤差（RMSE: Root Mean Squared Error）と決定係数（R²: Coefficient of Determination）を算出します。

```{r, warning=FALSE}
library(MLmetrics)
```

```{r}
sprintf("RMSE : %.3f", RMSE(res_act, res_pred))
sprintf("決定係数 : %.3f", R2_Score(res_act, res_pred))
```

### ハイパーパラメーターのチューニング

rpartの主なハイパーパラメーターは以下の通りです。

-   木の複雑度に関するパラメータ(cp)
-   ノード分割の最小サンプル数(minsplit)
-   木の最大の深さ(maxdepth)

これらのハイパーパラメータの最適な設定を探す作業がハイパーパラメーターのチューニングとなります。

各ハイパーパラメータは相互に影響を及ぼすため、ハイパーパラメータのチューニングは個別のパラメータごとに行うのではなく、対象のパラメータを同時に行う必要があります。ここではcpとminsplitのグリッドサーチにより、最適なパラメータを探す作業を行います。

data.frameの出力整形用の関数を定義します。

```{r, warning=FALSE}
library(knitr)
library(kableExtra)

show_df <- function(df, cap=""){
  if(is_html_output()){
    kable(df, format = "html", caption = cap) %>%
      kable_styling(bootstrap_options = "striped", full_width = FALSE, position = "left")
  }else{
    kable(df, format = "pipe", caption = cap) 
  }
}
```

チューニング候補値です。expand.gridを作って全ての組み合わせを列挙します。

```{r}
param_grid <- expand.grid(
  cp = c(0.01, 0.03, 0.05),
  minsplit = c(10, 20, 30, 40, 50)
)
```

各パラメータでモデル精度を検証してゆきます。

```{r}

#結果保存用
results <- data.frame(
  cp = numeric(),
  minsplit = integer(),
  RMSE = numeric(),
  R2_Score = numeric()
)

set.seed(123)
for (i in 1:nrow(param_grid)) {
  params <- param_grid[i, ]
  
  model3 <- rpart(
    medv ~ .,
    data = df.train,
    control = rpart.control(cp = params$cp, minsplit = params$minsplit),
  )
  
  res_pred <- predict(model3, df.test, type = "vector")
  
  results <- rbind(results, data.frame(
    cp = params$cp,
    minsplit = params$minsplit,
    RMSE = round(RMSE(res_act, res_pred), 3),
    R2_Score = round(R2_Score(res_act, res_pred), 3)
  ))
}

show_df(results)
```

RMSEが小さく決定係数が大きな組み合わせであるcp = 0.01、minsplit = 10の設定が良さそうであることが分かりました。より汎化性能を高めるためには、クロスバリデーションを行う必要があります。

このモデルの分類木を可視化してみましょう。木の形も少し変わっています。

```{r}
# シードを設定
set.seed(123)

model4 <- rpart(
  medv ~ ., 
  data = df.train,
  control = rpart.control(cp = 0.01, minsplit = 10)
)

rpart.plot(model4)
```
