---
title: "tidyr"
date: "`r Sys.Date()`"
description: 前処理
format:
  html:
    fig-width: 6
    fig-height: 4
---

## パッケージの概要

tidyrは、解析や可視化をしやすい形にデータを変換するために、データを整える関数を提供するパッケージです。また、このパッケージは、Rでモダンな分析環境を構築するためのパッケージ群である「tidyverse」に含まれています。

```{r tidyr}
library(tidyr)
library(tibble)
library(dplyr)
library(ggplot2)
```

## ワイド形式・ロング形式

tidyrでは、データをワイド形式からロング形式に変換することができます。また、ロング形式からワイド形式に変換することも可能です。

まずは、ワイド形式のデータの例を確認します。WorldPhonesは、世界各地域の電話回線数の推移データで、各行が年、列が地域となっています。


```{r tidyr_wide}
WorldPhones

```
WorldPhonesをロング形式に変換してみます。WorldPhonesはmatrixのため、まずはtibbleに変換し、行名（年）をYear列として追加します。また、最終的にWorldPhonesをグラフで可視化するため、あらかじめ1951年のデータを削除しておきます。


```{r tidyr_long_1}
tb <- WorldPhones %>%
  as_tibble(rownames = "Year") %>%
  filter(Year != "1951")

```


pivot_longer関数を利用して、ワイド形式のデータをロング形式に変換します。colsにYear以外の列を指定し、Year以外の列を縦にまとめます。
names_toには、ロング形式に変換して、元の列名をまとめて入れる列の名称を記載します。values_toには、元の値をまとめて入れる列の名称を記載します。

```{r tidyr_long_2}
tb_longer <- tb %>%
  pivot_longer(cols = -Year, names_to = "Region", values_to = "Phones")
tb_longer

```

### 可視化
ggplot2パッケージのggplot関数を利用して、tb_longerを可視化してみます。

```{r ggplot2_1}
ggplot(tb_longer,aes(x = as.numeric(Year), y = Phones, color = Region)) +
  geom_line(linewidth = 1.2) +
  geom_point(size = 2) +
  labs(
    title = "World Telephone Ownership by Region (1956–1961)",
    x = "Year",
    y = "Number of Telephones (in thousands)",
    color = "Region"
  )

```


ワイド形式のまま、同じように可視化してみます。ワイド形式でも可視化は可能ですが、geom_lineなどの指定を列ごとに実施する必要があるため、冗長になってしまいます。

```{r ggplot2_2}
tb_selected <- tb %>%
  select(Year,N.Amer,Europe)

ggplot(tb_selected,aes(x = as.numeric(Year))) +
  geom_line(aes(y = N.Amer, color = "N.Amer"), linewidth = 1.2) +
  geom_line(aes(y = Europe, color = "Europe"), linewidth = 1.2) +
  geom_point(aes(y = N.Amer, color = "N.Amer"), size = 2) +
  geom_point(aes(y = Europe, color = "Europe"), size = 2) +
    labs(
      title = "World Telephone Ownership by Region (1956–1961)",
      x = "Year",
      y = "Number of Telephones (in thousands)",
      color = "Region"
    )
```

## データの整形
tidyrは、データの整形などに利用する関数が揃っており、特定の区切り文字で列を分割（結合）したり、欠損値の処理などが可能です。

```{r tidyr_clean}
# サンプルデータ作成
df <- tibble(
  ID = 1:6,
  Name = c("佐藤", "鈴木", "高橋", "田中", "伊藤", "渡辺"),
  Date = c("2025-01-10", "2025-02-15", "2025-02-28", "2025-03-20", "2025-04-25", "2025-05-30"),
  Score = c(85, 90, NA, 75, 88, NA),
)

df

# 特定の区切り文字で分割
# removeは指定しない場合はTRUEとなり、結合前のデータは削除されますが、FALSEにすると残ります
df_separate <- df %>%
  separate(col = Date, into = c("Year","Month","Day"), sep = "-", remove = TRUE)
df_separate

# 複数の列を1つに結合
# removeは指定しない場合はTRUEとなり、結合前のデータは削除されますが、FALSEにすると残ります
df_union <- df_separate %>%
  unite("Date_unite", Year, Month, Day, sep = "-", remove = FALSE)
df_union

# 欠損のある行を削除
df
drop_na(df)

# 欠損のある値を指定した値に置換
replace_na(df, list(Score=0))
```
