---
title: "YieldCurve"
author: "データサイエンス関連基礎調査WG"
date: "`r Sys.Date()`"
format:
  #html:
  docx:
    toc: true
    toc-depth: 3
    fig-width: 6
    fig-height: 5
---

```{r setup, include=TRUE, output=FALSE}
knitr::opts_chunk$set(echo = TRUE)
if (!require(YieldCurve)) install.packages('YieldCurve')
if (!require(xts)) install.packages('xts')
```

## パッケージの概要

YieldCurveはパラメトリックなイールドカーブを生成することができるパッケージです。金利データをインプットすると、Nelson-Siegel、またはSvenssonのモデルに基づくパラメータを推定し、イールドカーブを生成します。また、このパッケージには、連邦準備銀行（FRB）と欧州中央銀行（ECB）の金利のデータセットも含まれています。

```{r YieldCurve}
require(YieldCurve)
require(xts)  # ※日本国債金利データを時系列データに変換するのに使用
Sys.setenv(TZ = "UTC") #タイムゾーンをUTCに設定（データセット使用時に環境によってはエラーとなるため）
```

## データの取得

YieldCurveには、連邦準備銀行（FRB）と欧州中央銀行（ECB）の金利の期間構造のデータセットが含まれています。以下ではFRBのデータを取得してイールドカーブをプロットします。このデータセットは、1981年12月末から2012年11月末までの範囲の様々な満期（3ヶ月、6ヶ月、1年、2年、3年、5年、7年、10年）による米国財務省証券定常満期（CMT）の月次の市場利回りです。プロットしてみると、1982年と2012年ではイールドカーブの形状が大きく異なっているのがわかります。

```{r FedYieldCurve, warning=FALSE}
# データをロード
data(FedYieldCurve)
# 最初の3ヶ月分のデータを出力
first(FedYieldCurve,'3 month')
# 最後の3ヶ月分のデータを出力 
last(FedYieldCurve,'3 month')

# 最初の3ヶ月および最後の3ヶ月のデータのイールドカーブをプロット
maturity <- c(3/12, 6/12, 1, 2, 3, 5, 7, 10)
par(mfrow=c(2,3))　# 2行3列で表示
for( i in c(1, 2, 3, 370, 371, 372) ){
  plot(x = maturity, y = FedYieldCurve[i,], type="o", 
       xlab="Maturity in years", ylab="IR values")
  title(main=paste("FedYieldCurve obeserved at",
                   time(FedYieldCurve[i], sep=" ")))
  grid()
}

```
ECBのデータセットも同様に取得可能です。こちらは満期が3ヶ月と6ヶ月、および1年から30年の日次データで、範囲は2006/12/28から2009/7/23です。

```{r ECBYieldCurve, warning=FALSE}

# データをロード
data(ECBYieldCurve)

# 最初の3営業日分のデータを出力
first(ECBYieldCurve,'3 day')

# 最後の3営業日分のデータを出力
last(ECBYieldCurve,'3 day')

```


## Nelson-Siegelモデルによるパラメータの推定

Nelson.Siegel関数では、Nelson-Siegelモデルによるパラメータを推定できます。具体的には、金利データをインプットすると、以下の算式で表されるNelson-Siegelモデルのイールドカーブについて、各基準日のパラメータ$\beta_0$（水準）、$\beta_1$（傾き）、$\beta_2$（曲率）、$\lambda$（こぶの位置）を推定します。次のコードでは先ほど取得したFRBのデータから最初の3ヶ月分と最後の3ヶ月分のパラメータを推定しています。

$$
y(m) = \beta_{0} 
          + \beta_{1}\frac{1-\exp(-\lambda m)}{\lambda m} 
          + \beta_{2}\left( \frac{1-\exp(-\lambda m)}{\lambda m} 
          - \exp(-\lambda m) \right)
$$

```{r Nelson.Siegel, warning=FALSE}

# Nelson-Siegel関数でパラメータを推定
NSParameters <- Nelson.Siegel(rate=c(first(FedYieldCurve,'3 month'), 
                                     last(FedYieldCurve,'3 month')), maturity=maturity)
print(NSParameters)

```

## Nelson-Siegelモデルにより推定したイールドカーブと観測値との比較

NSrates関数ではNelson-Siegelモデルによって生成した金利を出力することができます。先ほど推定したパラメータに基づいて1982年2月28日時点および2012年11月30日時点のイールドカーブを生成し、実際の観測値と比較してみます。

```{r NSrates, warning=FALSE}

# 生成したイールドカーブと実際の観測値をプロットする関数を定義
YieldCurve_NS <- function(date){
  row_index <- which(as.Date(time(FedYieldCurve)) == date)
  
  # NSrates関数でイールドカーブを生成
  y <- NSrates(Coeff=NSParameters[date,], maturity=maturity)
  
  plot(maturity, FedYieldCurve[row_index,], 
       main="Fitting Nelson-Siegel yield curve",
       sub=paste("at", date),
       xlab="Maturity in years",  ylab="Interest rate",
       type="o")
  lines(maturity, y, col=2)
  legend("bottomright", legend=c("observed yield curve", "fitted yield curve"),
         col=c(1, 2), lty=1)
  
  grid()
}

# 上記で定義した関数を2種類の日付で実行
YieldCurve_NS(date="1982-02-28")
YieldCurve_NS(date="2012-11-30")

```

## Svenssonモデルによるパラメータの推定

Svensson関数ではSvenssonモデルによるパラメータを推定できます。Svenssonモデルは、フォワードレートを次の算式で記述します。
$$
y(m) = \beta_{0} 
          + \beta_{1}\exp\left(-\frac{m}{\tau_1}\right) 
          + \beta_{2}\frac{m}{\tau_1} \exp\left(-\frac{m}{\tau_1}\right) 
          + \beta_{3}\frac{m}{\tau_2} \exp\left(-\frac{m}{\tau_2}\right) 
$$
また、スポットレートはフォワードレートから導き出すことができ、次式で与えられます。

$$
\begin{equation}
  \begin{split} 
  y(m) &= \beta_{0} 
            + \beta_{1}\frac{1-\exp\left(-\frac{m}{\tau_1}\right)}{\frac{m}{\tau_1}} \\
            &+ \beta_{2}\left[ \frac{1-\exp\left(-\frac{m}{\tau_1}\right)}{\frac{m}{\tau_1}}
                              -\exp\left( -\frac{m}{\tau_1} \right) \right] \\
            &+ \beta_{3}\left[ \frac{1-\exp\left(-\frac{m}{\tau_2}\right)}{\frac{m}{\tau_2}}
                                -\exp\left( -\frac{m}{\tau_2} \right) \right]
  \end{split}
\end{equation}
$$

金利データをインプットすると、Svenssonモデルのイールドカーブについて、各基準日のパラメータ$\beta_{0}$、$\beta_{1}$、$\beta_{2}$、$\beta_{3}$、$\tau_1$、$\tau_2$を推定します。次のコードでは、Nelson-Siegel関数と同様に、FRBのデータから最初の3ヶ月分と最後の3ヶ月分のパラメータを推定しています。

```{r Svensson, warning=FALSE}

# Svensson関数でパラメータを推定
SParameters <- Svensson(rate=c(first(FedYieldCurve,'3 month'), 
                               last(FedYieldCurve,'3 month')), maturity=maturity)
print(SParameters)

```

## Svenssonモデルにより推定したイールドカーブと観測値との比較

Srates関数は、Svenssonモデルによって生成した金利を出力することができます。NSrates関数のときと同様に、Svensson関数で推定したパラメータに基づいて1982年2月28日時点および2012年11月30日時点のイールドカーブを作成し、実際の観測値と比較します。なお、Srates関数はNSrates関数と異なり、スポットレートとフォワードレート両方の出力が可能です。引数の"whichRate"にて"Spot"または"Forward"を指定します。

```{r Srates, warning=FALSE}

# 生成したイールドカーブと実際の観測値をプロットする関数を定義
YieldCurve_S <- function(date){
  row_index <- which(as.Date(time(FedYieldCurve)) == date)
  
  # Srates関数でイールドカーブを生成（"whichRate"にて"Spot"または"Forward"を指定）
  y <- Srates(Coeff=SParameters[date,], maturity=maturity, whichRate = "Spot")
  
  plot(maturity, FedYieldCurve[row_index,], 
       main="Fitting Svensson yield curve",
       sub=paste("at", date),
       xlab="Maturity in years",  ylab="Interest rate",
       type="o")
  lines(maturity, y, col=2)
  legend("bottomright", legend=c("observed yield curve", "fitted yield curve"),
         col=c(1, 2), lty=1)
  
  grid()
}

# 上記で定義した関数を2種類の日付で実行
YieldCurve_S(date="1982-02-28")
YieldCurve_S(date="2012-11-30")

```

## 外部データを用いた場合

パッケージに含まれたデータセットだけでなく、外部データを用いることも可能です。財務省のホームページより当月の日本国債の流通利回りを取得し、Nelson-Siegelモデルで直近営業日の金利のイールドカーブをフィッティングしてみましょう。今回は70年満期までの補外も行っています。

なお、コード中に記載のURLより取得できるCSVファイルは日々更新されるため、コードを実行する日が異なれば異なる金利が出力される（再現性がない）ことに留意ください。

```{r jgb, warning=FALSE}

# 日本国債金利の取得
# 以下のURLにて当月の金利情報が取得可能
jgb <- read.csv("https://www.mof.go.jp/jgbs/reference/interest_rate/jgbcm.csv",
                header=FALSE, skip=2)
rownames(jgb) <- jgb[, 1]
jgb <- jgb[, -1]
maturity.jgb <- c(1:10, 15, 20, 25, 30, 40)
colnames(jgb) <- maturity.jgb

# 和暦のままだと下記のxts関数がエラーとなる
# 令和6年以外の金利を取得する場合は適宜コードを変更する
rownames(jgb) <- gsub("R6", "2024", rownames(jgb))
rownames(jgb) <- gsub("\\.", "-", rownames(jgb))

# xtsパッケージにより時系列データに変換
jgb <- xts(jgb, order.by = as.Date(rownames(jgb)))
jgb

# パラメータの推定
NSParameters.jgb <- Nelson.Siegel(rate=jgb, maturity=maturity.jgb)
print(NSParameters.jgb)

# Nelson-Siegelモデルにより推定したイールドカーブと観測値との比較
date <- index(jgb)[nrow(jgb)]　# 最終行=直近営業日をdateとする

y <- NSrates(Coeff=NSParameters.jgb[date,], 
             maturity=c(maturity.jgb,50,60,70)) # 50,60,70年を補外

plot(maturity.jgb, jgb[date,], 
     main="JGB yield curve",
     sub=paste("at", date),
     xlab="Maturity in years",  ylab="Interest rate",
     xlim=c(0, 70), ylim=c(0.0, 2.5),
     type="o")
lines(c(maturity.jgb,50,60,70), y, col=2)
legend("bottomright", legend=c("observed yield curve", "fitted yield curve"),
       col=c(1, 2), lty=1)

grid()

```


